【裁判字號】    90,上,718
【裁判日期】    900926
【裁判案由】    損害賠償
【裁判全文】
臺灣高等法院民事判決  九十年度上字第七一八號
    上  訴  人  乙○○
    被 上訴 人  甲○○
右當事人間請求損害賠償事件，上訴人對於中華民國九十年五月一日台灣桃園地方法
院八十九年度訴字第一二八一號第一審判決提起上訴，本院判決如左：
    主    文
上訴駁回。
第二審訴訟費用由上訴人負擔。
    事    實
甲、上訴人方面：
一、聲明：
  (一)原判決除假執行部分外，關於命上訴人應給付被上訴人扶養費項目中之新台幣（
    下同）一百一十二萬八千三百六十五元及其法定利息與該部分假執行之宣告及訴
    訟費用之裁判應予廢棄。
  (二)右廢棄部分，被上訴人在第一審之訴應予駁回。
二、陳述：除與原判決記載相同茲引用外，補稱略以：
  (一)原判決命上訴人應賠償被上訴人三百零五萬五千三百八十元，其項目包含殯葬費
    二十九萬八千六百五十元、扶養費二百二十五萬六千七百三十元及慰撫金五十萬
    元，扣除被上訴人已取得之汽車強制責任險保險金一百二十萬元，上訴人尚應給
    付被上訴人一百八十五萬五千三百八十元。
  (二)惟依民法第一千一百十五條第三項規定「負扶養義務者有數人，而其親等同一時
    ，應各依其經濟能力，分擔義務」，本件被上訴人除被害人翁若韻外，至少尚有
    另一名子女，原判決未將被上訴人有二名子女應將扶養費分攤之情形列入審酌，
    即逕予判決，與法不符。又依財政部八十八年度國人扶養費之扣減標準，每人每
    年為七萬二千元，原判決未敘明理由即認扶養費之標準為每人每月一萬元，亦欠
    妥適。被上訴人尚有謀生能力，認應以財政部之標準較為客觀有據。為此，就扶
    養費部分聲明不服，提起上訴。
三、證據：援用原審提出之證據。
乙、被上訴人方面：
一、聲明：駁回上訴。
二、陳述：除與原判決記載相同茲引用外，補稱略以：
    原判決理由貳實體方面三、（二）扶養費部分記載「：：因原告甲○○有長女翁
    若聲一人（民國六十四年三月五日出生），有戶籍謄本可參，該子女已成年且有
    工作能力，自可分擔扶養之義務，則本院審酌原告之身分、地位，被告之經濟情
    況、負擔能力與一般人之日常生活所需，認被害人翁若韻若生存時，以每月一萬
    元扶養原告，再加上原告之長女翁若聲之工作所得一部分為扶養費用，應足符一
    般國民日常生活水準之所需，是本院認原告以請求每月一萬元之扶養費為適當」
    等語，已將被上訴人長女翁若聲應分擔扶養費部分扣除，上訴人主張原判決未將
    被上訴人至少有二名子女應將扶養費分攤之情形列入審酌，顯無理由。
三、證據：援用原審提出之證據。
    理    由
一、被上訴人起訴主張：上訴人乙○○於八十八年八月八日上午五時三十分許，駕駛
    車牌ＫＹ—六九三○號自用小客車搭載被害人翁若韻，沿桃園縣平鎮市○○路往
    龍潭方向行駛，因疏於注意車前狀況及交通號誌，闖紅燈直行中豐路與環南路口
    時，撞及由訴外人傅從序所駕駛，沿環南路行經該路口之車號ＤＫ—五○七二號
    自用小客車，致車號ＫＹ—六九三○號自用小客車內乘客翁若韻因而受有左下及
    左側胸挫傷及內出血、多支肋骨骨折之傷害，經送醫後仍不治死亡。上訴人過失
    致死案件，業經原審法院八十八年度交易字第四六二號判決上訴人有期徒刑六月
    ，並經本院八十九年度交上易字第三○四號判決確定，被上訴人係被害人之母，
    爰依侵權行為之法律關係，請求上訴人給付三百六十二萬四千零七元，及自起訴
    狀繕本送達之翌日即八十九年五月十二日起至清償日止，按年息百分之五計算之
    利息（原審判決命上訴人應給付被上訴人一百八十五萬五千三百八十元，及上開
    法定利息，並將被上訴人其餘之訴駁回，被上訴人對於駁回其請求部分，未據上
    訴）。上訴人則以：被上訴人之扶養義務人除被害人翁若韻外，尚有長女翁若聲
    一人，故計算扶養費時，應按被上訴人子女人數，比例分攤，原判決未將翁若聲
    應分攤部分列入審酌，於法不符；另扶養費應以財政部八十八年度扶養親屬寬減
    額每人每年七萬二千元之標準計算，較為可採等語資為抗辯。
二、被上訴人主張上訴人於前揭時、地駕車搭載被害人，因疏未注意車前狀況且違規
    闖紅燈，適與訴外人傅從序所駕駛之自小客車相撞，致被害人受有上開傷害，經
    送醫後不治死亡，其過失致死刑事部分業經本院判處有期徒刑六月確定等情，有
    被上訴人提出之本院八十九年度交上易字第三○四號刑事判決為證（原審八十九
    年度訴字第一二八一號卷第三一至三四頁），並經原審調取上開刑事卷證核閱無
    訛，且為上訴人所不爭執，應堪認為真正。被上訴人復主張其為被害人之母，支
    出殯葬費共計三十萬九千六百五十元，復據其提出戶籍謄本一紙（八十九年交附
    民五九號卷六頁）、估價單一紙及收據四紙為憑（見同上卷七至九頁），其中樂
    儀隊費用九千元及小方巾費用二千元非治喪所必需者，應予扣除外，其餘二十九
    萬八千六百五十元，核屬治喪所必要之費用；另被上訴人主張其單親撫養被害人
    成年，辛苦萬分，突遭喪女打擊，精神蒙受鉅大痛苦，請求一百萬元之精神慰撫
    金，本院核其所受痛苦程度，及兩造身分、地位、經濟狀況及被告過失情節等一
    切情事，認以五十萬元為適當，上訴人對上開殯葬費及慰撫金部分，亦均不爭執
    。是本件所應審酌者，為被上訴人所得請求扶養費之金額為何。
三、被上訴人所得請求扶養費部分
  (一)被上訴人主張被害人生前於滿漢全席餐廳擔任會計職務，每月薪資四萬五千元，
    扣除個人每月支出二萬元，又被上訴人另育有長女翁若聲，被害人負二分之一之
    扶養義務，依霍夫曼計算法扣除中間利息，請求上訴人賠償三百四十二萬四千三
    百五十七元扶養費。上訴人則認扶養費之計算標準應以八十八年度綜合所得稅扶
    養親屬寬減額每人每年七萬二千元計算，被上訴人有女兒二人，被害人每年所負
    扶養費為三萬六千元。
  (二)按直系血親相互間，互負扶養義務；負扶養義務者有數人，而其親等同一時，應
    各依其經濟能力，分擔義務，民法第一千一百十四條第一款及第一千一百十五條
    第三項分別定有明文。又扶養費之數額，應依扶養義務人之財力，及扶養權利人
    需要之程度定之，而扶養之程度，應按受扶養權利者之需要，與負扶養義務者之
    經濟能力及身分定之，不得僅以某一固定年度綜合所得稅扶義親屬寬減額或免稅
    額為其唯一之標準（最高法院十二年上字第九八號判例、七十六年台上字第一九
    ○八號判決、八十四年台上字第二八八八號判決意旨參照）。
  (三)查被上訴人之扶養義務人除被害人外，尚有翁若聲一人，而上開扶養義務人於被
    害人死亡時均已成年，有能力負擔扶養義務等情，有戶籍謄本一紙可按（見上開
    交附民卷第六頁），而被害人生前每月有四萬五千元之所得，業經證人傅慶忠於
    原審結證明確，並有薪資證明單一紙在卷可證（訴字卷第八八頁正面、交附民卷
    第十頁），本院審酌被上訴人日常生活所需，被害人生前之經濟能力、身分、地
    位，及上訴人之負擔能力、身分、地位等情狀，認扣除訴外人翁若聲之扶養部分
    外，被害人對被上訴人負有之扶養義務，以每月一萬元為適當，則被上訴人所得
    請求扶養費之金額，計算如下：
    1.被上訴人係三十九年六月二十四日出生，有戶籍謄本可稽（交附民卷第六頁）
      ，於被害人八十八年八月八日死亡時為四十九歲，依內政部統計處八十九年四
      月編印之台閩地區簡易生命表及八十七年度臺灣省桃園、中壢地區女姓簡易生
      命表之統計，四十九歲女性之平均餘命為三十二．一年，故被上訴人所得請求
      受扶養之年數為三十二年。
    2.再以被上訴人每月所得請求之一萬元即每年十二萬元計算，扣除期前利息，依
      霍夫曼計算法計算，被上訴人一次得請求之扶養費共計二百二十五萬六千七百
      三十元（120000×18.00000000＝0000000）。
  (四)綜上，被上訴人所得請求扶養費之損害賠償金額為二百二十五萬六千七百三十元
    。
四、綜上所述，本件上訴人之主張尚不足採，被上訴人之抗辯則屬可信。從而，被上
    訴人基於侵權行為之損害賠償請求權，請求上訴人給付一百八十五萬五千三百八
    十元，及自起訴狀繕本送達之翌日即八十九年五月十二日起至清償日止，按年息
    百分之五計算之利息，為有理由，應予准許。是則原判決命上訴人如數給付，並
    依兩造之聲請分別為假執行及免為假執行之聲請，於法並無不合。上訴意旨指摘
    原判決不當，求予廢棄改判，為無理由，應予駁回其上訴。
五、據上論結，本件上訴為無理由，依民事訴訟法第四百四十九條第一項、第七十八
    條，判決如主文。
中      華      民      國      九十    年      九      月    二十六    日
                                    民事第九庭
                                        審判長法  官  吳  謙  仁
                                              法  官  蘇  瑞  華
                                              法  官  魏  大  喨
右正本係照原本作成。
如不服本判決，應於收受送達後二十日內向本院提出上訴書狀，其未表明上訴理由者
，應於提出上訴後二十日內向本院補提理由書狀（均須按他造當事人之人數附繕本）
上訴時應提出委任律師或具有律師資格之人之委任狀；委任有律師資格者，另應附具
律師及格證書及釋明委任人與受任人有民事訴訟法第四百六十六條之一第一項但書或
第二項（詳附註）所定關係之釋明文書影本。
中      華      民      國      九十    年      九      月    二十八    日
                                              書記官  黃  美  玉
附註：
民事訴訟法第四百六十六條之一（第一項、第二項）：
對於第二審判決上訴，上訴人應委任律師為訴訟代理人。但上訴人或其法定代理人具
有律師資格者，不在此限。
上訴人之配偶、三親等內之血親、二親等內之姻親，或上訴人為法人、中央或地方機
關時，其所屬專任人員具有律師資格並經法院認為適當者，亦得為第三審訴訟代理人
。


司法院資訊處製作；財團法人民間司法改革基金會備份。
